臺灣板橋地方法院民事裁定　　　　　 100年度消債更字第36號
聲　請　人　蔡喬希原名蔡秀蓮.
上列聲請人依消費者債務清理條例聲請更生事件，本院裁定如下
：
    主      文
蔡喬希自中華民國一百年六月二日下午四時起開始更生程序。
    理      由
一、本件聲請人依消費者債務清理條例聲請更生，其陳述略以：
    聲請人目前之債務總額新臺幣（下同）1,357,878元，因消
    費借貸、自用住宅貸款、信用卡或現金卡契約，對於金融機
    構負債，於消費者債務清理條例施行後，再以書面與最大債
    權金融機構遠東國際商業銀行股份有限公司（下稱遠東商銀
    ）請求共同協商債務清償方案，因遠東商銀開出每月還款1
    萬餘元之方案，當時無穩定收入，致協商不成立；嗣後聲請
    人於民國100年1月再次聲請協商，惟遠東商銀卻致電表示因
    聲請人已聲請過了，故不得再聲請，至今仍無法完成協商；
    聲請人現任職於精宸國際有限公司，每月薪資平均20,000元
    ，每月支出個人繕食費4,650元、交通費550元、健保費及國
    民年金1,333元、管理費600元、電話費316元、水電費1,800
    元、瓦斯費680元，共計9,829元；並提出更生還款計劃草案
    ，以每月收入扣除支出後，以一個月為一期，每期清償10,1
    71元，共72期，6年清償，清償之總金額約佔原債務總金額
    之5.4成，因而聲請裁定准予更生等語；並提出財產及收入
    狀況說明書、債權人清冊、國民身分證、全民健康保險卡、
    戶籍謄本、財團法人金融聯合徵信中心當事人綜合信用報告
    、前置協商不成立通知書、消費者債務清理條例債務人向最
    大債權金融機構辦理前置協商申請書、前置協商申請人財產
    及收支狀況說明書、前置協商收入切結書、勞工保險被保險
    人投保資料表、臺灣臺北地方法院臺北簡易庭通知書、財政
    部臺灣省北區國稅局97至98年度綜合所得稅各類所得資料清
    單暨財產歸屬資料清單、精宸國際有限公司薪資工作收入證
    明暨薪資總表、保單明細表、遠雄人壽保險費繳費通知單暨
    保險契約一攬表、臺灣人壽保險股份有限公司20年繳費終身
    防癌健康保險邀保書暨續期保險費繳費通知單、幸福人壽保
    險單暨保險費繳納證明單、續期保險費繳費通知單、中國人
    壽保險股份有限公司已轉帳扣款通知單、松柏終身保險保險
    契約暨保險費、國泰人壽保險股份有限公司繳納保險費證明
    單暨借款利息收據、管理費收據、國民年金保險費繳款單、
    中央健康保險局繳款單、中華電信股份有限公司繳費通知、
    機車行照、統一發票、更生方案、互助會得標明細表等影本
    為證據。
二、經本院通知聲請人所陳報之已知債權人表示意見結果，各債
    權金融機構分別以債務人前置協商收入切結書每月收入43,0
    00元，債務人應盡力清償債務，而非默然接受每月20,000元
    之收入；債務人現年39歲，至法定退休年齡65歲止，尚有26
    年之工作能力，卻僅願提出清償期限6 年之清償條件，顯見
    債務人無更生意願；債務人得逕洽最大債權銀行再次協商，
    債權人將比照所訂協商條件，重新與債務人締約；依債務人
    現金卡及信用卡消費明細所示，其消費款與生活必要支出無
    關，有奢侈浪費之情形；債務人於97年4 月加入民間互助會
    ，於繳納2 期後得標，此時債務人本無固定收入償還積欠銀
    行信用卡債務，復又參加民間互助會增加負債，債務人得標
    之合會款未用以清償信用卡債務，債務人為非必要性之消費
    並增加負債之投機行為，與聲請更生之要件及立法意旨不符
    ，應予駁回；債務人97年9 月聲請前置協商未獲最大債權銀
    行認可，係可歸責於債務人未提出合理清償金額，債務人顯
    有利用前置協商失敗轉而聲請更生清算程序，藉以減少清償
    金額獲得免責，然債務人現年39歲，至法定退休年齡尚有21
    年，債務人為有薪資收入之青壯年，將來月收入可能提高，
    應有能力全數清償積欠之卡債本金，是以礙難認同債務人所
    提更生方案之清償總額732,312 元；債務人係居住新北市，
    未婚，須和胞兄胞姊3 人共同負擔父母之扶養費用，若以99
    年度新北市最低生活費用10,792元計算債務人生活費用及以
    所得稅扶養免稅額平均6,833 元計算其父母之扶養費，債務
    人應分攤父母之扶養費用為4,555 元，加計個人費用10,792
    元後，債務人每月必要支出應為15,347元，以債務人前置協
    商時陳報收入43,000元扣除必要之出後，每月仍有27,653元
    可用以清償欠款，縱然扣除債務人每月固定繳納之死會款項
    10,000元後，債務人每月仍有17,653元可用以清償欠款，仍
    較最大債權銀行提出之還款方案每月還款金額14,659元為高
    ，顯見最大債權銀行所提清償方案實屬合理；債務人自98年
    10月10日後已毋須繳納互助會款項，則債務人主張每月必要
    支出36,938元扣除該筆互助會款項後將減少至26,938元，債
    務人目前每月仍可清償16,062元，亦高於最大債權銀行提供
    之協商方案；債務人薪資收入證明中記載債務人自98年8月1
    日迄今均在該公司擔任助理一職，惟債務人之勞健保卻又非
    由該公司投保而須另行投保，其所得收入清單資料中亦無該
    公司之收入記載，且債務人自96年7 月底成立自創工作室後
    即未有投保紀錄，其工作收入據其提出之切結書可知每月約
    43,000元，該收入亦無法由國稅局所得收入清單資料中得知
    ，惟債務人自營工作室，其工作類型係網頁設計，若係由債
    務人自行設計製作，所需營業成本應屬有限，亦應無故轉換
    至每月僅領取20,000元之工作，況債務人縱另有正職工作，
    仍可繼續接案以增加收入；因請求將聲請人之更生之聲請予
    以駁回各等語。
三、按法院開始更生程序之裁定，應載明其年、月、日、時，並
    即時發生效力，消費者債務清理條例第45條第1 項定有明文
    。經查，聲請人於提出本件更生之聲請前，曾向聲請人之最
    大債權金融機構遠東商銀表明協商之意思，經遠東商銀於97
    年12月4日以「未能接受足以負擔之還款方案（說明：依據
    台端所附薪資所得資料，月收入達43,000元，台端表示每月
    僅能負擔6,000元，且無意增加月付金，經多次協調，貴我
    雙方仍無法達成協商共識。）」為由，而與聲請人協商不成
    立，此有聲請人提出之遠東商銀97年12月4日前置協商不成
    立通知書在卷可參，則聲請人確有依照消費者債務清理條例
    第151條第1項規定先向最大債權金融機構申請前置協商之事
    實，當堪認定。又查，依據聲請人提出之財產及收入狀況說
    明書所載內容，既有不能清償債務之虞之情形存在，又其無
    擔保或無優先權之債務總額未逾1,200萬元，復未經法院裁
    定開始清算程序或宣告破產；此外，本件又查無債務人有消
    費者債務清理條例第6條第3項、第8條或第46條各款所定駁
    回更生聲請之事由存在，則債務人聲請更生，應予准許，爰
    為裁定如主文。至於聲請人於更生程序開始後，應另提出足
    以為債權人會議可決或經法院認為公允之更生方案以供採擇
    ，俾免更生程序進行至依消費者債務清理條例第61條規定應
    行清算之程度；又於更生程序終結後，聲請人得否免責乃屬
    另一問題，非於審究其得否開始更生程序時所應審究之事項
    ，倘若聲請人確有不能免責之事由存在，其雖經裁定准予更
    生程序，亦無由因經由更生程序即得免除債務；均附此說明
    。
中    華    民    國    100   年    6     月    2     日
                  民事第一庭  法  官  許瑞東
上為正本係照原本作成。
本裁定不得抗告。
本裁定已於中華民國100年6月2日下午4時公告。
中    華    民    國    100   年    6     月    2     日
                              書記官  李淑卿